臺北高等行政法院判決
　　　　　　　　　　　　　　　　　　 95年度簡字第921號
原　　　告　甲○○
被　　　告　臺北縣政府
代　表　人　乙○○（縣長）
上列當事人間因商業登記法事件，原告不服經濟部中華民國95年
11月8日經訴字第09506182290號訴願決定，提起行政訴訟。本院
判決如下：
　　主  文
原告之訴駁回。
訴訟費用由原告負擔。
　　事  實
一、事實概要：原告未經申准營利事業設立登記，擅自於台北縣
    三重市○○○路202號1樓及204號3樓以「芙蓉護膚美容」為
    市招，經營美容護膚業務，違反商業登記法第3條規定，經
    被告聯合查報小組派員於90年10月8日19時35分許查獲，被
    告乃依同法第32條第1項規定，於90年10月19日以90北府建
    商字第382240號函（以下簡稱被告90年10月19日函）處原告
    罰鍰新台幣（下同）3萬元，並命即日起停止營業。原告不
    服，提起訴願，亦遭決定駁回，遂就罰鍰部分向本院提起行
    政訴訟。
二、兩造聲明：
　(一)原告聲明：訴願決定、被告90年10月19日函關於罰鍰部分均
              撤銷。
　(二)被告聲明：
    1.駁回原告之訴。
    2.訴訟費用由原告負擔。
三、兩造主張：
　(一)原告起訴意旨略謂：
    查被告聯合查報小組人員於90年10月8日19時35分至台北縣
    三重市○○○路202號1樓及204號3樓稽查時，向原告詢問負
    責人為何人，原告表明負責人即訴外人陳昭期外出，其僅係
    受僱人，惟查報小組人員認原告未據實以告，乃大聲告知原
    告於稽查違規商業活動現場紀錄表簽名便可無事，原告遭受
    驚嚇始簽名捺印。嗣被告聯合查報人員於2至3周後至相同地
    址稽查後，復向陳昭期開罰，莫非「芙蓉護膚美容」有2位
    負責人？本件原告確非負責人，陳昭期於被告尚未就系爭違
    章情節開罰前即已承租台北縣三重市○○○路202 號1 樓營
    業，有營利事業登記抄本附卷為證。是被告以原告未經申准
    營利事業設立登記，擅自經營美容護膚業務，核處原告罰鍰
    ，顯有違誤，所為處分應予撤銷。
　(二)被告答辯意旨略謂：
    1.按「商業及其分支機構，除第4條第1項規定外，非經主管
      機關登記，不得開業。」、「違反第3條規定，未經登記
      即行開業者，其行為人各處新台幣1萬元以上3萬元以下罰
      鍰，並由主管機關命令停業。」，分別為商業登記法第3
      條、第32條第1項所規定。
    2.查90年10月8日被告聯合查報小組稽查違規商業活動現場
      紀錄表所示，「芙蓉護膚美容」營業時間為19時至次日5
      時，於台北縣三重市○○○路202號1樓設有2間包廂，其
      內附有美容躺椅，204號3樓則設有3間房間，每間均有1張
      大床，並雇用2位女性員工，以每小時2,000元為對價，為
      客人進行油壓及臉部保養，衡酌現場整體情狀，足見原告
      經營規模已非商業登記法第4條所規定得免登記之商業。
      又上開紀錄表業經原告確認無誤後方簽名按印於上，是以
      ，原告未經核准設立登記，即擅自違規經營美容護膚業務
      （美容美髮服務業）情事，洵堪確定。至原告主張其非負
      責人，實際負責人為陳昭期，其係因遭受驚嚇始於紀錄表
      簽名捺印一節。經查系爭地址之營利事業登記證抄本歷史
      資料，可知系爭地址係於90年11月5日變更商號名稱為「
      芙蓉美容用品店」、負責人為陳昭期，陳昭期於本件稽查
      當時（90年10月8日）並非「芙蓉護膚美容」之登記負責
      人，原告迄今未提供相當可足證明之事實，空言指責被告
      所為處分有所違誤，實不足採。綜上，被告認事用法並無
      違誤，原告之訴為無理由，應予駁回。
　　理  由
一、本件訴訟原適用通常訴訟程序，惟因司法院令及行政訴訟法
    第229條第1項所定適用簡易程序之數額增至20萬元，本件訴
    訟標的金額合於司法院令所定金額以內，爰改以簡易訴訟程
    序審理，合先敘明。
二、按「商業及其分支機構，除第4條第1項規定外，非經主管機
    關登記，不得開業。」、「違反第3條規定，未經登記即行
    開業者，其行為人各處新台幣1萬元以上3萬元以下罰鍰，並
    由主管機關命令停業。」，商業登記法第3條、第32條第1項
    分別定有明文。
三、本件原告未經申准營利事業設立登記，即擅自於台北縣三重
    市○○○路202號1樓及204號3樓以「芙蓉護膚美容」為市招
    ，經營美容護膚業務，嗣經被告聯合查報小組派員於90年10
    月8日19時35分許查獲等情，有被告聯合查報小組稽查違規
    商業活動現場紀錄表影本等附於原處分卷可稽。原告雖檢附
    營利事業登記證抄本，並主張被告稽查時負責人不在場，查
    報小組人員大聲強迫其簽名捺印，真正負責人陳昭期事後有
    去申請營利事業登記云云。惟查被告聯合查報小組派員於90
    年10月8日19時35分左右在上開地址進行稽查時，當時系爭
    地址之市招為「芙蓉護膚美容」，其中台北縣三重市○○○
    路202號1樓設有2間包廂，現場擺設有美容躺椅及電視，而
    台北縣三重市○○○路204號3樓則有3間房間，分別擺設大
    床共3張，有女服務生2名，並提供油壓及臉部保養等服務，
    1 小時收費2,000 元，營業時間自19時起至次日早上5 時止
    ，有現場照片影印6 張及被告聯合查報小組稽查違規商業活
    動現場紀錄表影本在卷足資參照，是原告確有未經申請核准
    設立登記即擅自於上開處所經營美容護膚業務之事實，則被
    告予以處罰即非無據。至原告所稱真正負責人係陳昭期一節
    ，經查系爭地址於90年8 月28日起係設有「日日春美容用品
    店」商號（負責人為訴外人林永平），然經被告於90年10月
    8 日派員稽查並於90年10月19日處分後，旋於90年11月5 日
    變更商號名稱為「芙蓉美容用品店」（負責人為訴外人陳昭
    期），但前揭二商號營業項目均為「一、F108040 化粧品批
    發業。二、F208040 化粧品零售業。」等項，有營利事業登
    記抄本2 份在卷足憑，此與系爭地點所經營之『美容護膚業
    務』截然不同，本無解於本件違章事實之成立，遑論「日日
    春美容用品店」商號係於本件處分後始變更登記為陳昭期經
    營之「芙蓉美容用品店」，自無從資為陳昭期為稽查當時之
    實際負責人之證明；加以本件稽查時系爭地址之市招為「芙
    蓉護膚美容」，且原告於現場紀錄表復簽名按捺指印，依常
    情，苟原告確非實際負責人，按理當於查緝當時即予以表明
    ，豈有反於現場紀錄表『負責人』欄簽名並按捺指印之理，
    足見所稱非真正負責人云云係事後卸責之詞，委無可採。從
    而本件被告所為處分關於罰鍰部分，揆諸首揭法條規定，並
    無違誤，訴願決定予以維持，亦無不合，原告徒執前詞，訴
    請撤銷，為無理由，應予駁回。另本件依卷內資料，事證已
    臻明確，爰不經言詞辯論為之，併此陳明。
據上論結，本件原告之訴為無理由，依行政訴訟法第236條、第
195條第1項後段、第98條第1項前段，判決如主文。
中　　華　　民　　國　　96　　年　   8  　月　  27    日
                                  第七庭法官　林育如
上為正本係照原本作成。
本件以訴訟事件所涉及之法律見解具有原則性者為限，始得於本
判決送達後20日內向本院提出上訴狀並表明上訴理由，如已於本
判決宣示後送達前提起上訴者，應於判決送達後20日內補具上訴
理由（均按他造人數附繕本），且經最高行政法院許可後方得上
訴。
中　　華　　民　　國　　96　　年　　8　　 月　　27　　日
　　　　　　　　　　　　　　　        書記官　陳圓圓
